# Aggregierte Daten

```{r setup, include=FALSE}
knitr::opts_chunk$set(warning=FALSE, message = FALSE, fig.width = 8, fig.height = 4)
```

```{r}
library(tidyverse)      
theme_set(theme_bw())   
df <- read_csv("data/gebrauchtwagen.csv")
head(df)
```

Bis hierhin haben wir hauptsächlich Rohdaten visualisiert. Nun wollen wir hingegen die Rohdaten auf eine höhere Ebene aggregieren und diese Ergebnisse visualisieren, z.B:

- Anzahl Autos je Fahrzeugtyp (SUV, Cabrio, Kleinwagen, etc)
- Durchschnittlicher Preis je Hersteller

```{r}
data <- df %>%
  group_by(fahrzeugtyp) %>%
  summarise(n = n(), preis = mean(preis))

data
```

Der wichtigste Grafiktyp für diese Art von Daten ist das Balkendiagramm (Bar chart), welches wir über das geometrische Object `geom_col` erezugen können.

```{r}
data %>% ggplot(aes(x = fahrzeugtyp, y = n)) + geom_col()
```

Eine praktische Alternative zu `geom_col` ist `geom_bar`, jedoch noch für den Fall, dass die Anzahl der Beobachtungen dargestellt werden soll. Die Funktion `geom_bar` kann direkt auf die Rohdaten angewendet werden. Hierbei wird das Zählen der Fälle implizit durch die Funktion ausgeführt und muss nicht explizit per Code berechnet werden. 

```{r}
df %>% ggplot(aes(x = fahrzeugtyp)) + geom_bar()
```

## Sortierung
Ein typisches Problem ist, dass eine Text-Variable (*character*) wie `fahrzeugtyp` zunächst einmal nur alfabetisch sortiert werden kann. Für eine bessere Interpretierbarkeit ist es jedoch meistens sinnvoll, die Balken sortiert nach ihrer Höhe anzuordnen. Dafür müssen wie die Text-Variable in eine sogenannte Faktor-Variable (*factor*) umwandenln. Faktoren lassen sich nach unterschiedlichsten Kriterien sortieren, bspw. über die Funktion `fct_reorder`. 

```{r}
data %>% ggplot(aes(x = fct_reorder(fahrzeugtyp, -preis), y = preis)) + geom_col()
```

## Überlappungen
Eine weitere typische Schwierigkeit besteht in sich überlappenden Labels. Dieses Problem tritt insbesondere auf der x-Achse auf. Deshalb lohnt es sich, die Achsenzuordnung zu ändern und so ein horizontales Balkendiagramm zu erzeugen.

```{r fig.height=5}
# Map to y axis
data <- df %>% 
  group_by(bundesland) %>%
  summarise(n = n(),
            preis = mean(preis))

data %>% ggplot(aes(x = bundesland, y = preis)) + geom_col()
data %>% ggplot(aes(y = bundesland, x = preis)) + geom_col()
```

Eine weitere Möglichkeit besteht darin, mehrere kleinere Balken zu einem großen Balken für "Sonstige" zusammenzufassen. 
```{r}
df %>% ggplot(aes(y = fct_lump(bundesland, n= 5))) + geom_bar()
```

## Zwei kategoriale Variablen

Wenn wir die aggregierten Statistiken nicht für eine sondern zwei kategorielle Variablen berechnen (bspw. für `bundesland` und `fahrzeugtyp`), gibt es mehrere denkbare Darstellungsformen. 

Eine Heatmap via `geom_tile` eignet sich insbesondere, wenn die kategorialen Variablen viele Ausprägungen haben, so wie es hier der Fall ist. 

```{r}
df %>% count(bundesland, fahrzeugtyp) %>% ggplot() + 
  geom_tile(aes(x = fahrzeugtyp, y = bundesland, fill = n), color = "white") +
  geom_text(aes(x = fahrzeugtyp, y = bundesland, label = n), size = 3) +
  scale_fill_binned(low = "white", high = "red")
```

Facetten-Plots können grundsätzlich auch für solche Fälle helfen. Im hier vorliegenden Fall, mit vielen Ausprägungen wird ein Facettenplot aber schnell unübersichtlich.

```{r}
df %>% 
  count(bundesland, fahrzeugtyp) %>% 
  ggplot() + 
  geom_col(aes(y = fahrzeugtyp, x = n)) +
  facet_wrap(~bundesland, scales = "free")
```

